【裁判字號】    85,台非,280
【裁判日期】    850926
【裁判案由】    傷害致人於死
【裁判全文】
最高法院刑事判決                                八十五年度台非字第二八○號
    上訴人  最高法院檢察署檢察總長
    被  告  甲○○
右上訴人因被告傷害致人於死案件，對於本院中華民國八十五年四月二十五日第三審
確定判決（八十五年度台上字第一九三六號，起訴案號：台灣彰化地方法院檢察署八
十三年度偵字第五九九二號），認為違法，提起非常上訴，本院判決如左：
    主  文
上訴駁回。
    理  由
非常上訴理由稱：按判決不載理由或所載理由矛盾者，其判決當然為違背法令。刑事
訴訟法第三百七十九條第十四款定有明文。又第三審法院之調查，雖以上訴理由所指
摘之事項為限，但第三百七十九條各款事項，則得依職權調查之。同法第三百九十三
條第一款亦有明文規定。又刑法上之加重結果犯，須行為人對於加重結果，能預見而
不預見為要件。如為其所預見，則屬故意範疇。本件第一審法院判決事實欄記載：被
告係與王錫民、賴武鴻等共五人，「共同基於傷害之犯意聯絡」，各以拳腳、四角木
材等圍毆被害人游振聲，致游振聲頭部等多處受有嚴重鈍器傷等之傷害，經被害人之
同居人羅芳珠送醫急救，終因顱內出血不治死亡。其事實既無被告對於加重結果能否
預見及有無預見之記載，理由項下亦未就被告以傷害之犯意共同圍毆被害人何以應負
傷害致死罪責之依據。揆諸首開說明，自屬當然違背法令。案經被告提起第二審上訴
，台灣高等法院台中分院經調查、審理之結果，其判決認定之事實與第一審判決相同
，理由項下，亦未就被告何以應負傷害致人於死罪責加以論斷而駁回被告之上訴，同
屬違誤。案經被告上訴，貴院並未依職權查明該二審判決違背法令情事，予以糾正，
已屬不合。而理由項下謂「上訴人持木條夥同王錫民……圍毆游振聲，足致游某發生
死亡之結果，衡情當『為上訴人所預見』，自應負傷害致人於死之刑責。」云云，駁
回被告之上訴。顯屬理由矛盾。蓋加重結果犯，係以行為人對於加重結果能預見而不
預見為其要件，已見前述。茲既謂游振聲被毆致死「為上訴人所預見」，即非「能預
見而不預見」，已屬故意範疇。又謂被告應負傷害致人於死刑責，判決理由先後自相
矛盾，至為顯然。案經確定，且不利於被告，爰依刑事訴訟法第四百四十一條、第四
百四十三條提起非常上訴，以資糾正等語。
本院按：刑法第十七條規定：「因犯罪致發生一定之結果，而有加重其刑之規定者，
如行為人不能預見其發生時，不適用之。」是加重結果犯之成立，以行為人行為時，
對於超過其基本犯罪所預期之加重結果之發生，能「預見」為要件。如當時行為人不
能預見其發生，且對加重結果之發生又無因果關係聯絡，即無加重結果犯處罰之適用
。而所謂「預見」乃預見可能發生此一加重結果事實，則應就一般人之觀念，依客觀
之事實而予認定，與行為人主觀上有無預見之情形不同。若主觀上有預見，而結果之
發生又不違背其本意，即有期望發生之意思，自屬故意之範圍。亦即加重結果犯須行
為人行為時，對於加重結果之發生客觀上能夠預見，但無其發生並不違背其本意之不
確定故意。本件原判決引事實審法院所確定之事實，認定被告甲○○與王錫民、賴
武鴻及王燕飛、翁仁傑共同基於傷害犯意之聯絡，於民國八十一年八月十二日晚九時
許，在彰化縣員林鎮○○路八○七號錢櫃ＫＴＶ店內，先由王錫民以腳踹游振聲背部
，接著被告持四角木條毆打游振聲後腦部，游振聲不支倒地後，被告與王錫民、賴武
鴻、王燕飛、翁仁傑復拳打腳踢游振聲，致游振聲上下眼臉點狀出血、右頂骨部二×
一公分血腫、額部九×二公分呈一字型血腫、唇發紺、口鼻流有血水分泌物、左上唇
部一×一‧五公分挫創、右三角肌部上肢三×二公分皮下出血、左銷骨下部四×二公
分皮下出血、右肋骨處瘀血、右上下肢膝前部三×三‧四×三公分擦挫傷、左下肢膝
前部二×四公分擦傷二處、兩手指甲床發紺、鼻骨骨折出血、右眼內部出血、上唇三
×二公分瘀腫、下唇二×一公分瘀腫、右顳骨近頂骨處八×五公分、後枕骨部四×三
公分、額部七‧五×五公分計三處嚴重鈍器傷害。其同居人羅芳珠見狀即騎機車往他
處求救，俟返至現場，游振聲已奄奄一息倒在路旁，雖經送醫急救，延至同晚九時四
十分許，終因傷重顱內出血死亡等情。並說明被告持木棍（條）夥同王錫民、王燕飛
、賴武鴻、翁仁傑圍毆游振聲，足致游振聲發生死亡之結果，衡情當為被告所預見，
自應負傷害致人於死之刑責之語，係就第二審判決之理由論，稍欠周詳部分，為必
要補正，既無悖乎對加重結果犯成立要件，以及被告所犯該當傷害致人於死罪責之闡
述，依前揭說明，原判決要無理由矛盾之違背法令可言，亦非對被告有何不利。非常
上訴意旨就原判決所依法認定之事實，執以指摘其理由矛盾，且不利於被告，不無誤
會。尚難認為有理由，應予駁回。
據上論結，應依刑事訴訟法第四百四十六條，判決如主文。
中      華      民      國    八十五    年      九      月    二十六    日
                              最高法院刑事第八庭
                                  審判長法官  紀  俊  乾
                                        法官  吳  雄  銘
                                        法官  劉  敬  一
                                        法官  洪  清  江
                                        法官  李  璋  鵬
      右正本證明與原本無異
                                              書  記  官
中      華      民      國    八十五    年      十      月      三      日


司法院資訊處製作；財團法人民間司法改革基金會備份。
